【裁判字號】    97,易,1252
【裁判日期】    980408
【裁判案由】    詐欺
【裁判全文】
臺灣士林地方法院刑事判決              97年度易字第1252號
公  訴  人  臺灣士林地方法院檢察署檢察官
被      告  乙○○
上列被告因詐欺案件，經檢察官提起公訴（97年度偵字第4184號
），本院判決如下：
    主  文
乙○○幫助犯詐欺取財罪，處有期徒刑月，如易科罰金，以新
臺幣壹仟元折算壹日。
    事  實
一、乙○○明知將金融機構之存摺、金融卡及密碼等資料交付予
    他人，可預見取得其存款帳戶之人將用於不法用途，竟仍基
    於縱他人以其金融帳戶實施詐欺，亦不違其本意之幫助詐欺
    之犯意，於不詳時地，將其申請之合作金庫商業銀行（下稱
    合作金庫）士林分行第0000000000000 號帳戶之存摺、提款
    卡及密碼提供予姓名年籍均不詳之人，再轉交所屬詐騙集團
    成員使用。嗣該詐欺集團成員於民國97年1 月17日上午10時
    許，撥打電話予甲○○，佯稱係中華電信股份有限公司員工
    及總機小姐，向甲○○表示其電話費未繳將被停話，又佯稱
    為臺北刑事警察局警官及金管會主任，表示其帳戶被冒用恐
    將被凍結等語，致甲○○陷於錯誤，於同日下午1 時45分許
    前往合作金庫軍功分行以臨櫃存入現金方式，存款新臺幣（
    下同）8 萬1,500 元（起訴書誤載為8 萬5,100 元）至乙○
    ○上開帳戶內，該詐騙集團並立即將上開款項提分次領一空
    。嗣甲○○發現受騙，報警處理而查悉上情。
二、案經臺北市政府警察局士林分局報告臺灣士林地方法院檢察
    署檢察官偵查起訴。
    理  由
一、訊據被告乙○○固坦承曾申請開立上開帳戶之事實，惟矢口
    否認有何幫助詐欺之犯行，辯稱：上開帳戶在96年3 月後即
    未使用，伊將上開帳戶之存摺、金融卡及密碼遺失，但伊不
    記得遺失時間及地點而未向警方報案，亦未至銀行辦理掛失
    ，伊忘記未使用之存摺、提款卡係放在何處，伊在遺失前將
    上開帳戶存摺、提款卡和雜物放置在一起，伊有兩個密碼，
    所以有將上開帳戶之密碼寫在提款卡上云云，經查：
    (一)被害人甲○○如何於上開時、地，遭詐騙集團成員佯稱係
      中華電信股份有限公司員工、總機小姐、臺北刑事警察局
      警官及金管會主任，以其帳戶被冒用恐將被凍結等語，致
      其因而陷於錯誤，乃將款項匯至被告上開帳戶，因而受有
      損害等情，業據被害人於警詢時指證綦詳（見97年度偵字
      第4184號卷第4 頁至第5 頁），並有被害人提供之存款憑
      條資料、合作金庫士林分行97年2 月14日函暨檢附之被告
      歷史交易明細在卷足憑（見97年度偵字第4184號卷第11頁
      、第8 頁至第10頁），足證被害人遭詐騙而有匯款至被告
      上開帳戶之事實，應甚明確，堪予認定。
    (二)至被告雖以前詞置辯，然被告所有之上開帳戶，係於92年
      2 月24日開戶等情，有合作金庫士林分行97年12月23日函
      暨檢附之被告歷史交易明細在卷足憑（見本院卷第18頁至
      第39頁）。而觀諸上開帳戶之歷史交易明細，上開帳戶於
      96年3 月後仍交易頻繁，並於上開時、地由被害人匯入款
      項，旋即由詐欺集團成員分次提領殆盡等情，足認被告上
      開帳戶之存簿、金融卡及密碼應於96年3 月後之某日，由
      被告在不詳地點，提供交付予詐欺集團掌控使用，否則被
      害人將被詐騙之款項匯入後，該詐欺集團無法立即順利提
      領，顯見其等知悉上開帳戶之密碼，且對於被告不會將上
      開帳戶、金融卡掛失止付乙節有相當之確信，此等確信，
      在上開帳戶係拾得或竊得之情形，實無發生之可能。再參
      以金融機構為方便存戶提款、確保交易安全並節省人力成
      本，而有金融卡及提款密碼制度之設，此提款密碼具有確
      認存戶身分之功能。申言之，同時擁有金融卡及密碼之人
      ，衡情均為存戶本人或經其授權之人，本件被告上開帳戶
      ，為詐欺集團使用，並得以順利提領，依照前開說明，已
      足認係被告授權提供使用無訛。又金融存款帳戶事關存戶
      個人財產權益之保障，其與存戶印鑑章結合，專有性自屬
      更高，若落入不明人士手中，極易被利用為取贓之犯罪工
      具，是一般人均有妥為保管以防止他人任意使用之認識，
      被告為成年人，對此當有所認識，為何被告肯甘冒存摺及
      提款卡，遭有心人士作為犯罪工具利用之危險，而將上開
      帳戶之存摺、提款卡及印章隨意放置在同一處所，甚將密
      碼資料寫在上面，且在搬家時未注意保管，竟不知在何時
      、地遺失，已悖於一般人管理帳戶之常情，實以遽信。綜
      上所述，被告前揭辯稱上開銀行帳戶資料係因遺失而遭詐
      欺集團利用云云，悖離於常情，更與事實不符，顯屬卸責
      之詞，不足採信。
    (三)按金融機構接受客戶申請一般存款帳戶之現況，絕大多數
      不須任何條件，亦無須任何費用，即任何人均可辦理金融
      帳戶存摺使用，如無特殊理由，實無借用他人存摺使用之
      必要。而金融存摺事關存款人個人財產權益之保障，倘有
      不明之金錢來源，甚而攸關個人法律上之責任，其專有性
      甚高，除非本人、與本人具有信賴關係或其他特殊原因，
      難認有何流通使用之可能，一般人均有妥為保管防阻他人
      任意使用之認識。縱使特殊情況偶有交付他人使用之需，
      亦必然深入瞭解用途及合理性後，再行提供以使用，方符
      常情。且該等專有物品如落入不明人士手中，而未加以闡
      明正常用途，極易被利用為與財產有關之犯罪工具，此為
      吾人依一般生活認知所易於體察之常識。又非有正當理由
      ，竟提供金錢代價徵求他人之帳戶，則客觀上可預見其目
      的，係供為某筆資金之存入，後再行領出之用，且該筆資
      金之存入及提領過程係有意隱瞞其流程或避免行為人身分
      曝光之用意，一般人本於一般認知能力均甚易於瞭解。而
      一般詐欺集團即常以向不特定人收購金融帳戶存摺之方法
      而從事如同本案之詐欺犯罪模式，報章、雜誌、電視亦常
      有報導。本件被告於案發時為34歲之成年人，有工作經驗
      ，顯非無知識及社會經驗之人，就提供帳戶與不認識之人
      使用，將為他人作為詐欺犯罪之工具，而有幫助他人犯罪
      之可能，自難諉為不知，亦非全然無可預見。是被告可預
      見金融帳戶存摺提供他人使用，將幫助他人實施詐欺犯罪
      ，但仍將上開帳戶提供予詐騙集團使用，被告顯有縱他人
      以其金融帳戶實施詐欺犯罪亦不違背其本意之幫助故意，
      應無疑義。
    (四)綜上所述，本案事證明確，被告犯行，洵堪認定，應依法
      論科。
二、按刑法上之幫助犯，係對於犯罪與正犯有共同之認識，而以
    幫助之意思，對於正犯資以助力，而未參與實施犯罪之行為
    者而言，最高法院75年度臺上字第1509號、88年度臺上字第
    1270號判決意旨參照。被告基於幫助詐欺之不確定故意，提
    供帳戶對於詐欺正犯資以助力，核其所為，係犯刑法第30條
    第1 項、第339 條第1 項之幫助詐欺取財罪。被告幫助他人
    犯罪，依刑法第30條第2 項之規定，按正犯之刑減輕之。爰
    審酌被告提供其所有之金融帳戶存摺、金融卡、密碼予不法
    詐騙集團使用，所為已影響社會正常交易安全，增加被害人
    尋求救濟之困難，並使犯罪之追查趨於複雜，危害社會甚鉅
    ，暨其犯罪動機、目的、手段、生活狀況、智識程度，犯後
    仍矢口否認犯行，並無悔意等一切情狀，量處如主文所示之
    刑，並諭知易科罰金之折算標準，以資懲儆。
據上論斷，應依刑事訴訟法第299 條第1 項前段，刑法第30條第
1 項、第2 項、第339 條第1 項、第41條第1 項前段，刑法施行
法第1條 之1 ，判決如主文。
本案經檢察官余秉甄到庭執行職務。
中    華    民    國    98    年    4    月    8     日
                  刑事第七庭審判長法  官  劉秉鑫
                                  法  官  王美玲
                                  法  官  高雅敏
以上正本證明與原本無異。
如不服本判決應於收受判決後10日內向本院提出上訴書狀，並應
敘述具體理由；其未敘述上訴理由者，應於上訴期間屆滿後20日
內向本院補提理由書 (均須按他造當事人之人數附繕本)「 切勿
逕送上級法院」。
                                  書記官  陳映羽
中    華    民    國    98    年    4     月    15    日
附錄本案論罪科刑法條之依據：
中華民國刑法第339條第1項
意圖為自己或第三人不法之所有，以詐術使人將本人或第三人之
物交付者，處5 年以下有期徒刑、拘役或科或併科1 千元以下罰
金。


司法院資訊處製作；財團法人民間司法改革基金會備份。
